臺灣高雄地方法院刑事判決
111年度金簡上字第17號
上  訴  人  
即  被  告  邱詳叡


上列上訴人因洗錢防制法案件，不服本院高雄簡易庭中華民國11
1年1月22日110年度金簡字第71號第一審簡易判決（聲請簡易判
決處刑案號：110年度偵字第2057號），提起上訴，本院管轄之
第二審合議庭，判決如下：
　　主　文
上訴駁回。
邱詳叡緩刑貳年，應按期支付如附表所示賠償，及應於緩刑期間
內參加法治教育貳場次，緩刑期間付保護管束。
　　事　實
一、邱詳叡可預見交付金融帳戶予他人使用，常與詐欺等財產犯
    罪密切相關，可能作為詐欺集團遂行詐欺犯罪之人頭戶，藉
    此躲避警方追查，並掩飾、隱匿詐欺犯罪所得之來源及性質
    ，仍基於縱他人以所交付之金融機構帳戶實施詐欺、洗錢等
    犯罪，亦不違背其本意之幫助詐欺取財、幫助洗錢之未必故
    意，於民國109年3、4月間某日，在臺中市一中商圈，將其
    申辦之國泰世華商業銀行前鎮分行帳號000-000000000000號
    帳戶（下稱國泰世華銀行帳戶）之提款卡、密碼當面交付予
    其網路遊戲中認識、姓名年籍均不詳之女性網友「菌菌」，
    容任該員所屬之詐欺集團使用（惟無證據證明其知悉有3人
    以上共同實行詐欺取財犯行）。嗣詐欺集團成員於取得國泰
    世華銀行帳戶之提款卡、密碼後，即意圖為自己不法之所有
    ，基於詐欺取財及洗錢之犯意聯絡，於109年5月2日，以暱
    稱「林婉怡」，透過通訊軟體「LINE」加王世華為好友，並
    佯稱加入「財富1號」網站投資比特幣可以操作獲利，以此
    方式施用詐術，致王世華陷於錯誤，於109年7月2日，依詐
    欺集團成員指示，轉帳新臺幣（下同）75,000元至國泰世華
    銀行帳戶後，旋遭詐欺集團成員提領一空。嗣王世華驚覺有
    異，報警處理，始循線查獲。
二、案經王世華訴由高雄市政府警察局旗山分局報告臺灣高雄地
    方檢察署檢察官偵查後聲請簡易判決處刑。
　　理　由
壹、程序部分
　　按被告以外之人於審判外之言詞或書面陳述，除法律有規定
    者外，不得作為證據。又被告以外之人於審判外之陳述，雖
    不符前4條之規定，而經當事人於審判程序同意作為證據，
    法院審酌該言詞陳述或書面陳述作成時之情況，認為適當者
    ，亦得為證據，刑事訴訟法第159條第1項、第159條之5第1
    項定有明文。查本案以下引用之被告以外之人於審判外之言
    詞及書面陳述，均經上訴人即被告邱詳叡（下稱被告）及檢
    察官於本院審理時同意作為證據（本院卷第53頁），本院揆
    諸前開法條規定，並審酌上揭言詞及書面陳述作成時之情況
    ，認為適當，自得作為證據，合先敘明。
貳、實體部分
一、上開犯罪事實，業據被告於原審及本院審理時均坦承不諱（
    金簡卷第93頁、本院卷第56頁），核與告訴人王世華於警詢
    指述情節相符（警卷第55至58頁），並有邱詳叡國泰世華銀
    行帳戶開戶資料、國泰世華銀行帳戶對帳單、存款帳務類歷
    史資料交易明細、帳戶交易明細查詢各1份（警卷第43至49
    頁）、告訴人手機LINE訊息對話紀錄擷取照片1份（警卷第5
    9至64頁、第74頁）等在卷可憑，堪認被告前揭任意性自白
    與事實相符，本案事證明確，被告前揭犯行堪以認定，應依
    法論科。
二、論罪科刑之理由暨上訴有無理由之論斷：
　  ㈠按刑法上之幫助犯，係對於犯罪與正犯有共同之認識，而
      以幫助之意思，對於正犯資以助力，而未參與實施犯罪之
      行為者而言（最高法院88年度台上字第1270號判決意旨可
      資參照）。次按行為人提供金融帳戶提款卡及密碼予不認
      識之人，非屬洗錢防制法第2條所稱之洗錢行為，不成立
      同法第14條第1項一般洗錢罪之正犯；如行為人主觀上認
      識該帳戶可能作為收受及提領特定犯罪所得使用，他人提
      領後即產生遮斷資金流動軌跡，以逃避國家追訴、處罰之
      效果，仍基於幫助之犯意而提供，應論以幫助犯同法第14
      條第1項之一般洗錢罪（最高法院108年度台上大字第3101
      號刑事裁定意旨參照）。經查，被告主觀上已認識其交付
      予「菌菌」之國泰世華銀行帳戶可能作為詐欺集團收受、
      提領特定犯罪所得使用，仍將國泰世華銀行帳戶交予「菌
      菌」，使詐欺集團成員利用國泰世華銀行帳戶作為詐欺告
      訴人後供其匯入贓款使用，並藉此提領前揭帳戶內之款項
      ，使該等詐欺所得款項之去向不明，形成金流斷點。是核
      被告所為，係犯刑法第30條第1項前段、同法第339條第1
      項之幫助詐欺取財罪，及犯刑法第30條第1項前段、洗錢
      防制法第14條第1項之幫助一般洗錢罪。
　  ㈡被告以一提供國泰世華銀行帳戶之行為，幫助詐欺集團正
      犯遂行詐欺取財及洗錢，而侵害告訴人之財產法益，同時
      達成掩飾、隱匿詐欺所得款項去向之結果，應認係以一行
      為侵害數法益並觸犯數罪名，為想像競合犯，應依刑法第
      55條規定，從一重之幫助犯洗錢罪處斷。
　  ㈢被告係基於幫助之犯意而為一般洗錢罪，未實際參與洗錢
      之犯行，所犯情節較正犯輕微，爰依刑法第30條第2項規
      定，按正犯之刑減輕之。又按犯洗錢防制法第14條、第15
      條之罪，在偵查或審判中自白者，減輕其刑，洗錢防制法
      第16條第2項定有明文。被告於原審及本院審理時既均坦
      承犯行，應依洗錢防制法第16條第2項規定，減輕其刑，
      並遞減輕之。
　  ㈣按量刑輕重，係屬事實審法院得依職權自由裁量之事項，
      苟已斟酌刑法第57條所定各款所列情狀而未逾越法定刑度
      ，亦未濫用其權限，即不得任意指摘為違法，此有最高法
      院72年臺上字第6696號、75年臺上字第7033號判例意旨可
      資參照。是以，法官量刑時，如無裁量逾越或裁量濫用之
      明顯違法情事，自不得擅加指摘其違法或不當。本院認原
      審之認事用法並無違誤，且原審已審酌被告提供其申設之
      金融帳戶予犯罪集團遂行詐欺取財，並幫助犯罪集團隱匿
      贓款金流，除助長犯罪歪風、增加司法單位追緝犯罪之困
      難，亦造成告訴人金錢損失、破壞社會信賴，且告訴人受
      騙匯入之款項，經犯罪集團提領後，即難以追查其去向與
      所在，切斷犯罪所得與犯罪行為人間之關係，更加深告訴
      人向施用詐術者求償之困難，所為實屬不當；復審酌被告
      雖曾於原審審理中表示有意與告訴人調解，嗣經原審安排
      調解後卻又無故未到場，徒增到場告訴人之困擾，有原審
      之刑事調解案件簡要紀錄表附卷可稽（見金簡卷第143頁
      ），亦足認被告於原審並無積極彌補其犯行之行動；惟念
      及被告犯後終能坦承犯行，犯後態度尚可，兼衡被告如臺
      灣高等法院被告前案紀錄表所示之前科素行，暨其於本院
      審理時自述之教育程度、職業（見金簡卷第95至97頁）等
      一切具體情狀，量處有期徒刑2月，併科罰金40,000元，
      及諭知易服勞役之折算標準。是原審已就前情一一審酌，
      詳加說明，並無明顯濫用權限或違法之情，量刑亦稱妥適
      。被告以有意願與告訴人和解，希望能從輕量刑為由提起
      上訴，然原審量刑客觀上尚無顯然濫權之情形，難認有何
      違誤，是被告上訴，並無理由，應予駁回。
　　㈤本院審酌被告並無前科，未曾因故意犯罪而受有期徒刑以
      上刑之宣告，有臺灣高等法院被告前案紀錄表1份在卷可
      稽（見外放前科卷）。其已坦承犯行，並表示願以如附表
      所示分期匯款之方式，全額賠償告訴人之損害，獲得告訴
      人同意，有本院辦理刑事案件電話紀錄查詢表2紙在卷可
      稽（本院卷第31至33頁、第45頁），被告並已依約匯款11
      1年6月及7月2期各12,500元款項，此有本院辦理刑事案件
      電話紀錄查詢表1份在卷可憑（本院卷第58頁）。信被告
      經此教訓後，應知警惕，當無再犯之虞，本院因認對其所
      宣告之刑，以暫不執行為適當，爰依刑法第74條第1項第1
      款規定，併予宣告緩刑2年，以勵自新。並參酌被告與告
      訴人於本院審理時同意之如附表所示之賠償方案內容，依
      刑法第74條第2項第3款規定，命被告按期履行如附表所示
      之給付（即本院卷第51頁內容）。惟考量被告將國泰世華
      銀行帳戶提供予友人，而經詐欺集團使用以詐騙告訴人匯
      款，足見其欠缺法治觀念，為導正其偏差行為，避免再犯
      ，並收記取教訓之效，爰依刑法第74條第2項第8款，諭知
      於緩刑期間內，應參加法治教育2場次。併依刑法第93條
      第1項第2款，於緩刑期內併諭知付保護管束。又被告如違
      反前開本院所定負擔情節重大，足認原宣告緩刑難收其預
      期效果，而有執行刑罰之必要者，依刑法第75條之1第1項
      第4款規定，原宣告之緩刑即得撤銷，附此說明。
三、據上論斷，應依刑事訴訟法第455條之1第1項、第3項、第36
    8條、第364條，判決如主文。
本案經檢察官洪瑞芬聲請簡易判決處刑，檢察官陳俊宏到庭執行
職務。
中　　華　　民　　國　 111　　 年　　7　　月　　27　　日
　　　　　　　　　刑事第十一庭　審判長法　官　莊珮吟
　　　　　　　　　
　　　　　　　　　　　　　　　　　　　法　官　黃鳳岐
　　　　　　　　　　　　　　　　　　　
　　　　　　　　　　　　　　　　　　　法　官　李貞瑩
以上正本證明與原本無異。　　　　　　　　　　　　　　　　本判決不得上訴
中　　華　　民　　國　　111 　年　　7 　　月　　27　　日
                                      書記官  黃毓琪

【附表】（本院卷第51頁）
被告應給付告訴人王世華新臺幣75,000元，並以匯款方式分期匯
入王世華指定帳戶，自民國111年6月10日起至全部清償完畢止，
共分為6期，每月為1期，按月於每月10日前給付新臺幣12,500元
。